【裁判字號】    98,訴,1604
【裁判日期】    981214
【裁判案由】    損害賠償
【裁判全文】
臺灣桃園地方法院民事判決                   98年度訴字第1604號
原      告  乙○○
被      告  丙○○
            甲○○
上列當事人間請求損害賠償事件，於民國98年11月23日辯論終結
，本院判決如下：
    主  文
被告應連帶給付原告新台幣玖拾貳萬捌仟陸佰柒拾柒元。
原告其餘之訴駁回。
訴訟費用由被告連帶負擔三分之二，餘由原告負擔。
    事實及理由
一、本件被告皆經合法通知，均未於言詞辯論期日到場，核無民
    事訴訟法第386 條所列各款情形，爰依原告之聲請，由其一
    造辯論而為判決。
二、原告起訴主張其於民國92年6 月間，登報轉讓所開設位於桃
    園縣蘆竹鄉○○○路之私立呱呱速算短期補習班（下稱系爭
    補習班），而於92年6 月17日與被告簽立租賃合約，同意每
    月租金新台幣（下同）90,000元，另約定合約滿1 年後自行
    調整為每月租金99,000元及押金20萬元，並由被告甲○○簽
    發37張本票作為擔保。被告自92年7 月1 日起開始招收學生
    並收取費用，詎被告於收取學費後隨即行蹤不明，亦未履行
    兩造間之契約，其所擔保之本票亦無法兌現，致學生家長轉
    而要求原告出面處理，原告始知受騙，不得已承擔處理被告
    所留下之債務及課程，並因此更動教材及師資。被告尚以招
    生課程為由要求原告加盟喬登美語，因招生及上課地點為原
    告向第三人承租，因而要求原告與出租人公證該租賃契約，
    原告對此共支出之金額：（一）系爭補習班房屋押租金60萬
    元（二）7 月房租80,000元（三）加盟喬登美語加盟金68萬
    元（四）教材費26,725元（五）7 月薪資92,000元（六）學
    生已繳學費28,500元（七）每半年申報之公共安全申報費3,
    500 元（八）前已投保之房屋火災險3,000 元（九）7 月勞
    健保費用4,536 元（十）7 月電話費700 元（十一）7 月水
    費1,552 元（十二）7 月雜費（伙食費）3,665 元（十三）
    7 月印花稅804 元（十四）7 月影印費458 元（十五）7 月
    燃料費1,080 元（十六）見證費1,000 元（十七）存證信函
    書狀費18,000元（十八）存證信函郵資1,292 元（十九）常
    年法律顧問費30,000元（二十）本件裁判費15,860元（二十
    一）本票裁定之利息32,400元（二十二）7 月電費7,657 元
    。爰依共同侵權行為之法律關係提起本訴等語，並聲明被告
    應連帶給付原告150 萬元。
三、被告均未於言詞辯論期日到場，亦未提出書狀為任何聲明或
    陳述。
四、按「因故意或過失，不法侵害他人之權利者，負損害賠償責
    任。」民法第184 條第1 項前段定有明文。惟，侵權行為損
    害賠償之債，須損害之發生與加害人之故意或過失加害行為
    間有相當因果關係，始能成立。所謂相當因果關係，係以行
    為人之行為所造成之客觀存在事實，依經驗法則，可認通常
    均可能發生同樣損害之結果而言。查，原告主張其受被告詐
    欺，而於92年6 月17日與被告簽立系爭補習班租賃合約，被
    告同意每月租金90,000元，另約定合約滿1 年後自行調整為
    每月租金99,000元及押金20萬元，並由被告甲○○簽發37張
    本票作為擔保。詎被告自92年7 月1 日起開始招收學生並收
    取費用後即行蹤不明，亦未履行兩造間之契約，其所擔保之
    本票亦無法兌現，致學生家長轉而要求原告出面處理，原告
    始知受騙，不得已承擔處理被告所留下之債務及課程，並因
    此更動教材及師資。被告尚以招生課程為由要求原告加盟喬
    登美語，且因招生及上課地點為原告向第三人承租，因而要
    求原告與出租人公證該租賃契約，原告對此共支出系爭補習
    班房屋押租金60萬元、7 月房租80 ,000 元、加盟喬登美語
    加盟金68萬元、教材費26,725元、7 月薪資92,000元、學生
    已繳學費28,500元、每半年申報之公共安全申報費3,500 元
    、前已投保之房屋火災險3,000 元、7 月勞健保費用 4,536
    元、7 月電話費700 元、7 月水費1, 552元、7 月雜費（伙
    食費）3,665 元、7 月印花稅804 元、7 月影印費458 元、
    7 月燃料費1,080 元、見證費1,000 元、存證信函書狀費18
    ,000元、存證信函郵資1,29 2元、常年法律顧問費30,000元
    、本件裁判費15,860元、本票裁定之利息32,400元及7 月電
    費7,657 元等情，被告皆已於相當時期受合法之通知，而於
    言詞辯論期日不到場，亦未提出準備書狀爭執，視同自認，
    並據原告提出租賃合約書、學生繳費收據、印花稅、伙食費
    單據、影印費用、存證信函郵資、教材支出收據、訴訟費用
    、法律顧問費、本院92年度票字第4614號本票裁定等影本各
    1 紙、及押金本票及每月擔保之本票38紙為證。原告此部分
    主張，自為真實可信。原告因被告之詐欺不法行為，受有財
    產損害，自得依侵權行為之法律關係請求被告連帶賠償損害
    。原告所支出之前述費用中系爭補習班所在房屋7 月房租80
    ,000元、喬登美語加盟金68萬元、教材費26,725元、7 月薪
    資92,000元、學生已繳學費28,500元、7 月勞健保費用4,53
    6 元、7 月電話費700 元、7 月水費1,552 元、7 月雜費（
    伙食費）3,665 元、7 月印花稅804 元、7 月影印費458 元
    、7 月燃料費1,080 元、見證費1,000 元及7 月電費 7,657
    元合計928,677 元，或為原告因被告詐欺而支出之費用，或
    為被告因詐欺取得原告應得權利，或原告代為支付被告應負
    擔7 月之系爭補習班經營費用，均與被告之侵權行為具因果
    關係，原告自得請求被告連帶賠償。至於原告支出之系爭補
    習班房屋押租金60萬元，原告得於租賃契約期滿後向出租人
    請求返還；每半年申報之公共安全申報費3,500 元及前已投
    保之房屋火災險3,000 元尚非原告受被告詐欺後始為支出；
    原告為向被告求償而支出存證信函書狀費18,000元、存證信
    函郵資1,292 元、常年法律顧問費30,000元、本票裁定之利
    息32,400元，尚非被告之行為必然發生之損害；本件裁判費
    15,860元在原告勝訴部分，原告得依本判決主文第2 項諭知
    依法求償。是原告固有支出此部分費用，惟與被告詐欺行為
    不具因果關係，不得依侵權行為之法律關係請求被告連帶賠
    償。
五、從而，原告依侵權行為之法律關係，請求被告應連帶給付92
    8,677 元，為有理由，應予准許。逾此範圍之請求，為無理
    由，應予駁回。
六、訴訟費用之依據：民事訴訟法第79條、第85條第2項。
中    華    民    國    98    年    12     月   14    日
                  民事第三庭     法  官   張天民
以上正本係照原本作成
如對本判決上訴，須於判決送達後20日內向本院提出上訴狀
中    華    民    國    98    年    12    月    14    日
                                 書記官   崔青菁


司法院資訊處製作；財團法人民間司法改革基金會備份。
